---
title: "t检验"
author: "Shutian"
date: "2023/11/01"
output:   
  prettydoc::html_pretty:
    theme: cayman
    hightlight: github
---

```{r setup, include=FALSE}
knitr::opts_chunk$set(echo = TRUE)
library(car) #leveneTest(方差同质性)
```

## t检验概览

1.  单样本t检验(one sample t test)
2.  配对样本t检验(paired sample t test)
3.  独立样本t检验(independent sample t test)
4.  基本步骤：
- 确定虚无假设和备择假设(注意是单向还是双向)
- 检验一些前提条件(可能需要)
- 确定拒绝域
- 计算统计量
- 比较统计量与拒绝域，做出结论

### 单样本t检验

(a)适用条件：比较样本均值和总体均值是否存在差异(总体均值已知，标准差未知)\
注：此后部分尽量不给大家数学计算的过程，大家可以根据ppt上的公式进行手推，t检验以及之后anova直接调包就好\
(b)实现方式：
```{r one sample t test}
#t.test的解说
#t.test(x = 样本1,
#       y = 样本2（单样本t检验不需要）,
#       alternative = 备择假设, c('t','g','l')
#       mu = 虚无假设的均值（只有单样本t检验需要）,
#       paried = 是否为配对样本（单样本t检验不需要,对于配对样本t检验或独立样本t检验需要）,
#       var.equal = 方差同质性是否满足（只有独立样本t检验需要
#       conf.level = 置信区间估计的置信度，1 - alpha level)
#output
#title检验类型
#data：数据集是什么
#统计量，自由度，p值
#备择假设
#样本均值

set.seed(1101)
A = rnorm(10,1,1)
mu0 = 0
alpha = 0.05
tresult = t.test(A, mu = mu0, alternative = 'two.sided', conf.level = 1-alpha)
tresult
```

(c)报告方式：**使用单样本t检验，$t(9)=1.767.,p=.111**(如果要求效应量一并报告出)\



### 配对样本t检验(paired sample t test)

(a)适用条件：比较样本均值和样本均值是否存在差异(总体均值已知，标准差未知)\
(b)实现方式：
```{r paired sample t test}
set.seed(1101)
A = rnorm(10,1,1)
B = rnorm(10,2,1)
tresult = t.test(A, B, paired = TRUE,alternative = 'two.sided', conf.level = 1-alpha)
tresult
```
(c)报告方式：**使用配对样本t检验，$t(9)=-2.8294.,p=.020 < .05**(如果要求效应量一并报告出)\

### 独立样本t检验(Independent sample t test)

(a)适用条件：
(b)公式：$$X\sim N(\mu_1,\sigma^2), Y\sim N(\mu_2,\sigma^2), \overline X\sim N(\mu_1,\frac{\sigma^2}{n_1}),\overline Y\sim N(\mu_2, \frac{\sigma^2}{n_2}),\overline X-\overline Y\sim(\mu_1-\mu_2,\sigma^2(\frac1{n_1}+\frac1{n_2}))$$
(c)实现方式：
```{r independent sample t test前提假设}
set.seed(1101)
A = rnorm(10,1,1)
B = rnorm(10,2,1.02)

# 需要查看方差是否同质，可以使用car包里的leveneTest函数
# leveneTest(
#           y 可以是一个一个向量也可以是一个法则
#           group: 对y分组的方式
#           center: 计算离差标准的方式，并不是很重要，默认就行
#           data: 一般我们有的数据是dataframe的形式，所以指定dataframe的名字
#)
# output
# title
# group对应统计量
# 注意p > 0.05认为方差同质，如果p < 0.05认为方差不同质

# 这里levetest使用需要注意,不能直接放入A，B
leveneTest(A,B)

# method 1 当我们有两个向量时
leveneTest(c(A,B),factor(c(rep('man',length(A)),rep('woman',length(B)))))

# method 2 更一般的情况，我们的数据更喜欢以dataframe的形式呈现
data1 = data.frame(value = c(A,B),
                label = factor(c(rep('man',length(A)),rep('woman',length(B)))))

with(data1,leveneTest(value, group = label))
leveneTest(value ~ label,data = data1)
```
**如何报告：使用leveneTest，$F(1,18)=.2924,p=.5953$, 可以认为两组方差同质**

```{r independent sample t test}
# 传入的是向量时
t.test(x = A,
       y = B,
       alternative = 'two.sided',
       paired = FALSE,
       var.equal = TRUE)

# 当然也可以选择传入数据框
t.test(value~label,alternative = 'two.sided',
       paired = FALSE,
       var.equal = TRUE,data=data1)
```

**如何报告：使用独立样本t检验（方差同质），$t(18)=-3.4659,p<.001,r^2=0.041$**

```{r 独立样本t检验方差不同质}
A = rnorm(10,1,0.2)
B = rnorm(10,5,3)
data2 = data.frame(value = c(A,B),
                label = factor(c(rep('man',length(A)),rep('woman',length(B)))))
leveneTest(value ~ label,data = data2)
```
```{r}
# 当然也可以选择传入数据框
t.test(value~label,alternative = 'two.sided',
       paired = FALSE,
       var.equal = FALSE,data=data2) #这里换成FALSE
```


### 这次作业可能涉及的anova(下次课细讲)
```{r}
Treat1 = c(4,3,6,3,4)
Treat2 = c(0,1,3,1,0)
Treat3 = c(1,2,2,0,0)

n1 = length(Treat1)
n2 = length(Treat2)
n3 = length(Treat3)

data = data.frame(group = c(rep('Treat1',n1),rep('Treat2',n2),rep('Treat3',n3)),
                  performance = c(Treat1,Treat2,Treat3))
data
```

```{r}
result <- aov(performance~group, data = data)
anova(result)
```

