---
title: "anova讲义"
author: "Shutian"
date: "2023/11/21"
output:   
  prettydoc::html_pretty:
    theme: cayman
    hightlight: github
---

```{r setup, include=FALSE}
knitr::opts_chunk$set(echo = TRUE)
library(car)
library(bruceR)   #安装请运行：install.packages("bruceR", dep=TRUE)
library(rstatix)  #anova事后检验
library(tidyverse) #ggplot画图和dplyr的%>%
```

## 方差分析(Analysis of Variance,ANOVA)概览

1.  单因素方差分析(one-way ANOVA)
2.  重复测量方差分析(repeated-measures ANOVA)
3.  双因素方差分析(two-way ANOVA)
4.  混合设计方差分析(mixed ANOVA) 以上四种方法是本学期会用到的方差分析的方法，也是在心理学科研中比较常见的统计方法。本次作业仅仅涉及到前两种anova的方法，后面两种方法会在老师讲过这些方法后和大家进行介绍。另外，本讲义更多关注如何实现这些方法，有关细节的数学原理，可以更多参考老师上课的ppt。

### 单因素方差分析(one-way ANOVA)

(a)适用条件：指的是考察单一因素的影响，此单一因素至少有三个水平，且不同水平分别作用于不同样本(可以看做是独立样本t检验的拓展版本，独立样本t检验只有两个样本)\
例子：随机选择三组被试，分别查看在开车时不进行通话、开车时使用蓝牙耳机通话、开车时手拿手机通话此三种因素对驾驶水平的影响\

(b)前提假设：\
(i)在每个条件内进行的观察结果都是独立的\
(ii)在每个条件下的观测值的分布都是正态分布\
(iii)在每个条件下的观测值的分布应该满足方差齐性\

(c)实现方法：\
一般来说，anova实现可以使用r自带的统计包，不过新开发的bruceR包非常好用，但是机房的电脑好像使用不了bruceR包，这一点有点可惜。现在不确定最后期末考试的形式，大家在完成作业时，可以分别尝试使用不同的方法(如果最终能在期末考试使用bruceR包)，还是bruceR更方便实现。最后，大家在之后实心实验直接用bruceR做分析就好了。\

```{r}
# 读取数据
load('oneway.Rdata')
```

#### 前提假设检验

```{r one-way anova 前提假设验证}
# 利用shapiro_test检验每个条件下的分布都是正态分布(假设2)
oneway_data %>%
  group_by(condition) %>%
  shapiro_test(performance)

# 当然你也可以这样写,然后分别去提取三次不同的condition，但是有点繁琐，建议利用上面的方式
free_p <- oneway_data[oneway_data$condition=='handsfree','performance']
shapiro_test(free_p)

# car包的Levenes Test 检验方差齐性(假设3，推荐使用)
leveneTest(performance~condition,data = oneway_data,center='mean')

# 利用bartlett.test 检验方差齐性(假设3)
bartlett.test(performance~condition, data = oneway_data)
```

对以上结果的解读： (1)一般来说，对于levene's Test,汇报方式和independent t test一致，直接报告df、F以及p值就可以，这里注意p\>0.05认为是方差齐性\
(2)对于shapiro_test，其p\>0.05认为不同条件下均满足正态性假设。\
思考：如果方差不齐性怎么办？

#### 具体实现

```{r one-way anova的实现(采用常规统计包)}
# method1 使用summary()和aov()函数
res_aov <- aov(performance~condition,data = oneway_data)  # 假定方差齐性
summary(res_aov)
#anova_summary(res_aov)
print('-------------------------------------------------')


# method2 直接使用oneway.test()函数：
oneway.test(performance~condition,
  data = oneway_data,
  var.equal = TRUE    # 假定方差齐性，不齐时改成FALSE即可
)
```

**如何报告：使用单变量方差分析，**$F(2,57)=58.18,p<.001$\
以上结果表明，p值小于0.05，说明**至少有两组之间的均值存在显著性差异**，接下来我们想看的一件事是，到底哪两组之间的均值存在显著性差异('nophone' VS. 'handsfree','nophone' VS. 'handsheld','handsfree' VS. 'handsheld')，因此需要我们进行事后检验(post-hoc test)

#### 事后检验(post-hoc test)

为了研究所有组别两两之间是否具有差异，我们需要对所有组进行两两比较。因为我们是比较两组，理论上可以通过3个t-test来进行比较，在这种情况下t-test也是比较精确的；然而如果比较所有的组别，比较的次数也会随之剧增，这样会导致以下问题出现： - 检验过程繁琐 - 无统一的试验误差，误差估计的精确性和检验的灵敏度低 - 推断的可靠性降低，犯α错误的概率增加 也会有一些特殊的检验方法，这里介绍两种常见的方法： 1. Tukey HSD test 用以比较多组之间的差异，同时也返回了显著性，不过建议报告时采用Tukey HSD的数值差异(diff)，汇报bonferroni的p值

2.  Bonferroni correction 对事后检验进行了校正，因此其检验结果更稳健，为了达到"疑罪从无"的标准，采用更稳健的方法才是我们所需要的，因此最好汇报bonferroni的检验的p值

```{r 事后检验}
# Tukey Test
TukeyHSD(res_aov)
print('--------------------------------------------')

# Bonferroni Test
pairwise_t_test(data = oneway_data,performance~condition,paired = F,p.adj = "bonf")

```

#### BruceR包直接实现，一步到位

安装请在console里运行这段代码：`install.packages("bruceR", dep=TRUE)`\
有关bruceR的参考网站：<https://psychbruce.github.io/bruceR/>\
有关bruceR的中文网站：<https://zhuanlan.zhihu.com/p/281150493>

```{r one-way anova的实现(采用bruceR包)}
# 有关bruceR包的MANOVA的介绍
#MANOVA(
    #data：数据框（可以是宽数据，也可以是长数据；函数内部都会自动转换成长数据，然后调用afex包的aov_ez()函数进行ANOVA分析）
    #subID：如果data是长数据（重复测量ANOVA），则必须定义ID变量，因为长数据里面一个被试占多行
    #dv：如果是被试间ANOVA或长数据的重复测量ANOVA，则需要定义单个因变量
    #dvs：如果是宽数据的重复测量ANOVA，则需要定义多个因变量（重复测量），可以是变量范围，如dvs="A1B1:A2B3"
    #dvs.pattern：如果使用了dvs参数，则必须定义变量名的命名规律，比如dvs.pattern="A(.)B(.)"会自动提取"A1B1"、"A1B2"……中的数字作为因素水平；这里需要学习“正则表达式”的用法
    #between：被试间因素的名称
    #within：被试内因素的名称
    #covariate：协变量的名称
    #ss.type：平方和（SS）的计算方法，默认是"III"型SS，还可以是"II"型SS
    #sph.correction：重复测量ANOVA中，违背球形假设后的校正方法，默认是"none"，可选择"GG"（Greenhouse-Geisser）或"HF"（Huynh-Feldt）
    #digits：保留的小数位数，默认是2位小数)

#常常配合EMMEANS进行管道操作符%>%使用
#EMMEANS(
    #model：由MANOVA()函数返回的对象，一般配合管道操作符%>%使用，可叠加多个EMMEANS()分析（无限套娃）
    #effect：待检验的“简单主效应”（如果输入多个，还会报告“简单交互作用”和“简单简单效应”）
    #by：简单效应检验中的“调节变量”（也可以输入多个，则检验“简单简单效应”）
    #contrast：比较方法，默认是"pairwise"，可选择"seq"、"poly"等
    #reverse：是否比较“高 vs. 低”而不是“低 vs. 高”？默认是TRUE
    #p.adjust：p值的多重比较校正方法，默认是"bonferroni"，可选择"none"、"fdr"、"hochberg"、"hommel"、"holm"、"tukey"、"mvt"、"dunnettx"、"sidak"、"scheffe"、"bonferroni"
    #sd.pooled：计算Cohen's d时依据的混合标准差，默认使用“误差均方根”（RMSE）作为混合标准差 
    #digits：保留的小数位数，默认是2位小数) 

# 采用MANOVA结合EMMEANS进行anova检验，一步到位
MANOVA(oneway_data,dv='performance',between = 'condition')%>%EMMEANS(effect = 'condition',p.adjust = 'bonf')
#res <- MANOVA(oneway_data,dv='performance',between = 'condition')
#EMMEANS(res,effect = 'condition',p.adjust = 'bonf')

#bruceR做了的
# 分子描述性统计
# anova table计算
# 显著性水平
# effect size计算
# 方差同质性检验
# 事后检验

#bruceR没有做的
# 画图
# 正态性检验
# 临界值确定
```


#### 绘图显示结果
```{r draw a picture 不要求掌握}
require(tidyverse)
oneway_data %>%
  dplyr::group_by(condition) %>%
  dplyr::summarise(M = mean(performance), SE = sd(performance)/sqrt(length(performance)))%>%
  ggplot(aes(x = condition,y = M, fill = condition)) + 
  geom_bar(stat = 'identity',width = 0.8) + 
  geom_errorbar(aes(ymin = M-SE,ymax = M+SE,width = 0.5)) +
  ggtitle("Driving Performance of different conditions") +
  xlab("Different phone using conditions") +
  ylab("Driving performance") + 
  theme(plot.title = element_text(color="red", size=14, face="bold"),
        axis.title.x = element_text(color="blue", size=14, face="bold"),
        axis.title.y = element_text(color="#993333", size=14, face="bold"))+
  labs(fill="Treated")
```

### 重复测量方差分析(repeated measures ANOVA)
(a)适用条件：指的是考察不同因素(或时间信息)对同一组被试的影响，要求至少存在三个不同因素(或时间信息)(可以看做是配对样本t检验的拓展版本，配对样本t检验只有两个条件)\
例子：(1)考察无分心干扰、视觉分心干扰、听觉分心干扰对同一组被试视觉检测能力的影响(施加了实验效应，Experimental study)\
(2)考察不同时间点下(治疗前，治疗后一个月、治疗后一年)对同一组被试健康水平的影响(Non-experimental study)\


(b)前提假设：\
首先是anova的三个基本假设外：
(i)在每个条件内进行的观察结果都是独立的\
(ii)在每个条件下的观测值的分布都是正态分布\
(iii)在每个条件下的观测值的分布应该满足方差齐性\

除此之外，repeated-measures anova还具有自己独特的假设：
(iV)协方差同质性(homogeneity of covariance)：具体原理可以不用特别了解\

(c)实现方法：\
```{r}
load('repeated.RData')
repeated_data %>%
  dplyr::group_by(time) %>%
  dplyr::summarise(M = mean(health), SE = sd(health)/sqrt(length(health)))%>%
  ggplot(aes(x = time,y = M, fill = time)) + 
  geom_bar(stat = 'identity',width = 0.8) + 
  geom_errorbar(aes(ymin = M-SE,ymax = M+SE,width = 0.5)) + 
  scale_x_discrete(breaks = c('pre','1_month','half_year'))+
  ylab("health level")
```

#### repeated-anova 前提检验
```{r}
# 前三个同上，下面进行(iv)协方差同质性检验,这里不需要验证方差同质

# 需要先转变一下形式
require(reshape2)
data3 <- dcast(repeated_data,id~time)

# 采用mauchly 球形度检验
mlmfit <- lm(as.matrix(data3[,-1])~1) 
mauchly.test(mlmfit,X = ~1) #和levenTest一样，知道是干什么就够了，不需要了解原理
```
if p > 0.05, 认为满足协方差同质性假设(报告的时候需要W，p)\

#### repeated-measures anova 实现
```{r repeated-measures anova实现}
# method 1 aov函数
result <- aov(health~time+Error(id/time),data = repeated_data)
summary(result)
# 提取效应量
anova_summary(result)   #rstatix包的
print('----------------------------------------------------------------------------------')


# method 2 anova_test函数
res.aov <- anova_test(data = repeated_data, dv = health, wid = id, within = time)
get_anova_table(res.aov)
```
between treatments: time row;\
within treatments: id Residuals+id:time Residuals\
between subjects: id Residuals\
error: id:time Residuals\

#### 事后检验
```{r}
#使用rstatix库中的pairwise_t_test函数，读取p.adj结果
pwc <- pairwise_t_test(data = repeated_data, health ~ time, paired = T, p.adjust.method = "bonf")
pwc

```

#### BruceR直接检验
```{r}
# method 3 
res <- MANOVA(repeated_data,dv='health',within = 'time',subID = 'id')
EMMEANS(res,effect = 'time',p.adjust = 'bonf')
```



