---
title: "上机课讲义"
author: "张旭阳"
date: "2023/10/11"
output:
    prettydoc::html_pretty:
    theme: cayman
    hightlight: github
---

```{r setup, include=FALSE}
knitr::opts_chunk$set(echo = TRUE)
```

## R Markdown

#### 关于Markdown
白色的区域是文本区域，可以使用大部分markdown的语法生成文本、公式
$\overline X = \sum_{i=1}^{n}X_i$、表格等\
一些其他技巧：**加粗**，*斜体*，~~删除~~, 大家也可以自己探索\
写好后的Rmarkdown文件可以Knit输出为不同格式的文件，在output处改成html_document, doc_document\
这里用的代码可以让输出出来的html文件看上去比较好看（好像需要下载一些包rmarkdown,prettydoc）之类的\
    prettydoc::html_pretty:
    theme: cayman
    hightlight: github\
最后跟大家分享一下我觉得好用的html输出为pdf的方法，比较美观也比较方便。

#### 我自己R语言入门的一些参考资料：
- 《R语言实战(R in Action)》：经典中的经典
- 《R数据科学(R for data science)》：使用tidyverse进行数据处理
- 《ggplot2: Elegant Graphics for Data Analysis》：使用ggplot2包进行优雅的绘图
- 知乎《bruceR：数据分析的三头六臂》：bruceR包完成常见的统计任务

#### 实用快捷键
- 定义变量（<-）: Alt/Option + -
- 插入管道操作符（%>%）：Ctrl/Command + Shift + M （使用频率高）
- 运行当前行/选择的代码：Ctrl/Command + Enter （使用频率高）
- 运行当前段落/块：Ctrl/Command + Shift + Enter
- 自动补齐：tab
- Console中显示之前或者之后的代码：上下


---

## 第一次课
```{r 生成数据}
c(1,2,3)
a <- c(1,2,3)
b <- c(TRUE, FALSE,TRUE)
c <- c('x','y','z')

```

```{r 读取数据}
#清空console，清空环境
library(readxl)  #这里注意library每次在文档开头都需要调用，但是install.packages只需要在console运行一次
data <- read_excel('hw1_data.xlsx')
data # 是一个数据框
score <- data$score #这个才是一个变量

save(data,score,file = 'hw1_data.Rdata') #存储数据方便下次再用
load('hw1_data.Rdata') #再使用的时候又可以调用
```


```{r 把用到的包放在最上面}
library(readxl)  #读excel
library(prettyR) #求众数
library(tidyverse) #我个人最喜欢的数据处理包
```

```{r 基本的描述性统计1}
length(score) #样本量
mean(score) #平均数
sum(score)/length(score) #用定义算平均数

median(score) #中位数
quantile(score, 0.5) #另一种计算中位数的方法
#psych::interp.median提供了精确中位数的计算

library(prettyR)
Mode(score) #prettyR::Mode算众数
sort(table(score), decreasing = TRUE) #个人建议最全面的找全众数

```


```{r 关于一点点格式化输出, echo = FALSE}
M = mean(score)
M
round(score, digits = 2)
sprintf('成绩的均值是%.3f', M) #不是必须掌握的
?sprintf
```


```{r 基本的描述性统计2}
sort(score) #从小到大排序
sort(score, decreasing = FALSE) # 从大到小排序
max(score) #最大值
min(score) #最小值
max(score)-min(score)
range(score) #最大值和最小值
diff(range(score)) #全距
#R计算的全距都是不考虑精确上下限的！
#精确上下限比较重要
```

```{r 描述性统计3}
IQR(score) #四分位距离interquantile range
quantile(score,0.75) - quantile(score,0.25) #按照定义计算四分位距

var_s <- var(score) #样本方差
sd(score) #样本标准差

var_p <- sum((score - mean(score))^2)/length(score) #总体标准差
var_p * length(score) / (length(score)-1) == var_s

summary(score)
quantile(score)
```


```{r 命名型变量和顺序型变量}
(mycolors_raw = c('red','blue','green','green'))
mycolors <- factor(mycolors_raw)
factor(mycolors_raw, levels = c('red','green','blue'),labels = c('R','G','B'))

summary(mycolors)
table(mycolors)


```

```{r 连续型变量转化成离散变量}
cut(score, breaks = c(30,40,50,60,70,80,90,100),
    right = FALSE)
?cut
rank_score <- cut(score,
    breaks = c(0,60,72,85,100),
    labels = c("F","C","B","A"),
    right = FALSE,
    ordered_result = TRUE)
rank_score
table(rank_score)
prop.table(table(rank_score))
```

```{r 饼图的绘制}
?pie
tab = table(rank_score)
pie(tab,
    labels = tab,
    col = rainbow(4))
legend('topright',names(tab),fill = rainbow(4))
```


```{r 直方图的绘制}
library(showtext)
font_add("Heiti TC Light", regular = "STHeiti Light.ttc")
showtext.auto()  #这段代码可以保证中文录入准确


mybreaks = seq(from = 30, to = 100, by = 5)
hist(rnorm(100))
hist(score, 
     breaks = mybreaks,
     col = rainbow(40),
     freq = TRUE,
     right = FALSE, #很重要的参数
     main = '分数的分布',
     xlab = '分数',
     ylab = '频数',
     ylim = c(0,18),
     labels = TRUE)
```


___

## 第二次课

（补充内容）首先再讲讲三门问题，想要理解这个问题是贝叶斯学派的概率估计，和频率学派的理解作区分
问题描述：（1）ABC三扇门后有一扇门背后有奖励，（2）参与者选择A门，（3）从未选择的BC两个门中没有奖品的随机打开一扇，（4）主持人打开的是C。求A和B门背后有奖品的后验概率，即P(A有奖品|打开C)：

- 先验概率：P(A有奖品) = P(B有奖品) = P(C有奖品)
- P(C有奖品，打开C)= P(C有奖品)·P(打开C|C有奖品) = 0；
- P(B有奖品，打开C)= P(B有奖品)·P(打开C|B有奖品) = 1/3·1 = 1/3，主持人只能打开C，不能打开B；
- P(A有奖品，打开C)= P(A有奖品)·P(打开C|A有奖品) = 1/3·1/2 = 1/6，因为主持人可能打开B也可能打开C；
- P(A有奖品|打开C) = P(A有奖品，打开C)/(P(A有奖品，打开C)+P(B有奖品，打开C)+P(B有奖品，打开C)) = 1/3。


```{r z分数和标准化}
#总体的z分数
IQ = round(runif(10, 75, 125)) #10个人的智商数据

#样本的标准化
(IQ - mean(IQ))/sd(IQ)
as.numeric(scale(IQ))
?scale

#z分数
(z_IQ = (IQ - 100)/15)
mean(z_IQ)
sd(z_IQ)
IQ_copy = 100 + 15 * z_IQ

```

```{r 一个example}
library(tidyverse)
report <- data.frame(
  name = c('jia','yi','bing','ding','wu'),
  chinese = c(82,70,56,90,87),
  maths = c(456,345,654,478,346),
  english = c(17,19,10,18,19))
report %>% mutate(total = chinese + maths + english) %>% 
  arrange(total) %>% 
  mutate(z_chinese = scale(chinese),
         z_maths = scale(maths),
         z_english = scale(english),
         z_total = z_chinese + z_maths + z_english) %>% 
  select(name,chinese,maths,english,total,z_total) %>% 
  arrange(z_total)

```


#### 离散型随机变量的例子
```{r 通过分布列计算期望和方差}
Num_of_npy <- 0:6 #c(0,1,2,3,4,5,6)
Prob <-  c(0.129, 0.264, 0.271, 0.185, 0.095, 0.039, 0.017)
mydata <- data.frame(X = Num_of_npy, Pr = Prob)
mydata

#Probability Mass Function
barplot(Prob) #比较朴素
barplot(Prob, 
        space = 0, #不加这个参数画出来的有空格
        names.arg = Num_of_npy, #一些稍显精致的参数
        main = 'PMF for Number of boyfriends/girlfriends',
        xlab = 'Number of npy',
        ylab = 'Probability',
        ylim = c(0,0.3)) 
```


```{r}
#求期望！
X <- Num_of_npy
Pr <- Prob

E_X <- sum(X * Pr)
E_X

#求方差和标准差！
Var_X <- sum((X-E_X)^2 * Pr) #应当注意，这个是总体方差
SD_X <- sqrt(Var_X)
Var_X_alter <- sum(X^2*Pr) - E_X^2
Var_X
Var_X_alter
#概率质量(PMF)和累积概率(CDF)的转换
#PMF:Pr(X=a) = Pr(X<=a)-Pr(X<=a-1)
#CDF:Pr(X<=a)

(Cum_Prob <- cumsum(Prob))
(Prob_copy <- diff(Cum_Prob)) #不是特别完整

#在画一个CDF图像
barplot(Cum_Prob, 
        space = 0, #不加这个参数画出来的有空格
        names.arg = Num_of_npy, #一些稍显精致的参数
        main = 'CDF for Number of boyfriends/girlfriends',
        xlab = 'Number of npy',
        ylab = 'Probability',
        ylim = c(0,1)) 
```

#### 二项分布
了解并使用rbinom，dbinom，pbinom，qbinom

r + 分布名称 （n表示长度，paras表示分布的参数）
```{r 生成}
#假装我们在抛硬币
rbinom(n = 10, size = 1, p = 0.5) #10个Binomial(1,0.5)
rbinom(n = 1, size = 10, p = 0.5) #1个Binomial(10,0.5)
#假装我们在投骰子
sample(1:6, size = 10, replace = TRUE)
```


d + 分布名称 （x表示取值，paras表示分布的参数）
对于离散型变量就是求PMF的值，对于连续型就是求PDF

p + 分布名称 （x表示取值，paras表示分布的参数）
对于离散型变量和连续型变量都是求CDF

$$Pr(X=1) = \frac{3!}{1!2!}(\frac16)^1(\frac56)^2$$
```{r 算一些概率}
#投掷3枚骰子，1朝上概率是1/6，X表示1朝上的次数，Binomial(3,1/6)
N = 3
p = 1/6
mydata <- data.frame(num = 0:N, pmf = dbinom(0:N, N, p), cdf = pbinom(0:N, N, p))

#投掷3个骰子，恰好1个是数字1朝上
dbinom(1,N,p)
factorial(N)/factorial(1)/factorial(N-1)*(p)^1*(1-p)^2

#投掷3个骰子，不超过（小于等于）1个是数字1朝上
dbinom(0,N,p) + dbinom(1,N,p)
pbinom(1,N,p)

#期望：
mydata
attach(mydata) #解释一下这里
(E_X = sum(num*pmf))
N*p

#方差：
(Var_X = sum(num ^ 2 * pmf) - E_X ^ 2)
N*p*(1-p)
detach(mydata)

#标准差：
```

```{r 不是很重要}
#投掷20个骰子，数字1朝上次数的分布列(理论值)
n = 20
p = 1/6
df <- (data.frame(num = 0:n, pmf = dbinom(0:n, n, p), cdf = pbinom(0:n, n, p)))

#理论和经验PMF
barplot(df$pmf, width = 1, space = 0, 
        names.arg = c(0:20), cex.names = 0.5, ylim = c(0,0.25),
        main = 'PMF for B(20,1/6)', xlab = 'N', ylab = 'Pr') #理论值
samp <- rbinom(1000,n,p) #抽样1000次
r <- hist(samp, breaks = c(0:21-0.5),plot = F) #经验数据
lines(r$breaks[2:22], r$density,type = 'b', col = 'red')
#之后卡方检验会交大家判断这组样本是否来自这样的总体
```

```{r 不是很重要}
#理论和经验CDF
barplot(df$cdf, width = 1, space = 0,
        names.arg = c(0:20),cex.names = 0.5,
        main = 'CDF for B(20,1/6)',xlab = 'N', ylab = 'Pr')

samp <- rbinom(1000,n,p)
ebinom <- ecdf(samp)
lines(0:n+0.5,ebinom(0:n),type = 'b',col = 'red')
```


#### 正态分布（上）

上机课重点将标准正态分布N(0,1)，rdpq

```{r}
##标准正态分布
#N(0,1)表示均值为0，标准差(思考：是sigma还是s)为1的正态分布
rnorm(1)
rnorm(1, mean = 100, sd = 15) #生成1个随机数
x_range = seq(-3,3,0.01)
```

$$f(x) = \frac{1}{\sqrt{2\pi}}e^{-x^2/2}$$
```{r PDF演示}
dnorm(2) #f(x) = 1/sqrt(2*pi) * exp(-x^2/2)
dnorm_demo <- function(x, n = 3){
  x_range = seq(-n,n,0.01)
  plot(x_range,dnorm(x_range),type = 'l', ylab = 'Pr',
     main = 'PDF of Standard Normal Distribution\n(PDF=Probability Density Function)')
  points(x,dnorm(x),col = 'red', pch = 16, cex = 3)
  legend('topright',sprintf('PDF: f(%.1f) = %.3f', x,dnorm(x)), text.col = 'red')
}
dnorm_demo(0)

# 比较有用
x_range = seq(-3,3,0.01)
plot(x_range,pnorm(x_range),type = 'l', ylab = 'Pr',
     main = 'PDF of Standard Normal Distribution\n(PDF=Probability Density Function)')

```

```{r CDF演示}
##一个演示正态分布的样例
#注意，这个函数是自己编写的，而不是可以直接使用的
norm_st <- function(a = -Inf,b = Inf, lim = 3, digits = 3,col = 'lightgreen'){
  p = pnorm(b)-pnorm(a)
  x = seq(-lim,lim,by = 0.01)
  main = paste('P (',round(a,digits),'< z <',round(b,3),') =',round(p,digits))
  plot(x,dnorm(x),type = 'l', main = main,lwd = 2)
  seg = seq(max(-lim,a),min(lim,b),by = 0.01)
  segments(seg,0,seg,dnorm(seg)-0.003,col = col)
}

norm_st(b = 1.645)
pnorm(1.645) #P(z<1.645)

norm_st(b = -1.645,col = 'red')
pnorm(-1.645) #P(z<-1.645)

norm_st(a = -1.645,col = 'grey')
1- pnorm(-1.645) #P(z>-1.645)

norm_st(a = 0,b = 1.645, col = 'lightblue')
pnorm(1.645) - pnorm(0) #P(0<z<1.645)
```


正态分布条件下：z分数和概率值是一一对应的
z =-1.96, F = 0.025
z = 0, F = 0.5
z = 1.96, F = 0.975

```{r}
pnorm(c(-2,0,2))
x = seq(-3,3,0.01)
plot(x,pnorm(x),type = 'l',
     main = 'CDF of Standard Norm Distribution\n(CDF=Cumulative Distribution Function)')
points(c(1.96,0,-1.96),c(0.975,0.5,0.025), pch = 16, col = "blue")
text(c(1.96,1,-1.96),c(0.875,0.5,0.125), col = 'blue',
     label =c('(1.96,0.975)','(0,0.5)','(-1.96,0.025)'))

qnorm(0.975) #使得P(z<a)=0.975的a，pnorm的反函数
norm_st(b = qnorm(0.975))
```
#### 正态分布近似二项分布
现实中没啥用，但是综合性强，是考试的重点


#### 正态分布近似

```{r}
#B(600,0.4)
N = 600
p = 0.4
(mu = N * p)
(var = N * p * (1-p))
(sd = sqrt(N*p*(1-p)))

pbinom(240, N, p)  #Pr(X<=240)
pnorm(240, mu, sd)  #这个是错的
pnorm(240.5, mu, sd) #这个是对的

#思考一下Pr(X>=240) [239.5,+Inf); Pr(X>240) [240.5, +Inf]



dbinom(240, N, p) #Pr(X=240)
pnorm(240.5, mu, sd) - pnorm(239.5, mu, sd)
dnorm(240, mu, sd)


```


```{r}
#创建一个函数
norm_binom <- function(n,p, samplesize = 1e6, col= 'blue'){
  samp <- rbinom(samplesize,n,p)
  hist(samp, breaks = c(0:(n+1)-0.5), freq = F,
       main = paste('Normal approximation for B (',n,',',round(p,2),' )'))
  mu = n*p
  sd = sqrt(n*p*(1-p))
  x = seq(-1,n+1,by= 0.1)
  lines(x, dnorm(x,mu,sd), col =col)
}

norm_binom(5,0.2)
norm_binom(20,0.2)
norm_binom(50,0.2)

norm_binom2 <- function(n, p, samplesize = 1e6, col = 'blue'){
  barplot(dbinom(0:n,n,p), width = 1, space = 0, 
        names.arg = c(0:n), cex.names = 1,
        main = paste('Normal approximation for B (',n,',',round(p,2),' )'))
  mu = n*p
  sd = sqrt(n*p*(1-p))
  x = seq(-1,n+1,by= 0.1)
  lines(x+0.5, dnorm(x,mu,sd), col =col)
}
norm_binom2(50,0.5)
```

___


___

## 第三次课
### 正态分布（下）
#### PDF和CDF

首先回答一个问题，连续型随机变量的PDF和CDF是什么东西？\
不同于离散型随机变量，我们先定义PMF，再根据PMF累加求和定义CDF。\
连续型随机变量我们先定义CDF，再根据CDF求导确定PDF。\
离散型随机变量和连续型随机变量的CDF定义是相同的$$F(a) = Pr(X\leq a)$$
分布函数：（1）定义在整个数轴上；（2）取值[0,1]；（3）单调不减。\
但是不同的变量的CDF是不一样的：
```{r CDF图像的演示}
#Binomial(16,0.5)的图像
N = 16
p = 0.5

X1 = 0:N
F1 = pbinom(X1, N, p)
plot(X1, F1, 'S', col = 'red', ylab = 'Probability')

#Normal(8,4)的图像
X2 = seq(0, N, 0.1)
F2 = pnorm(X2, N*p, sqrt(N*p*(1-p)))
lines(X2, F2, col = 'blue')
lines(X2-0.5, F2, col = 'green')

legend('bottomright',c('binomial', 'normal', 'normal_cor'), fill = c('red','blue','green'))
```
连续型随机变量CDF的特性，CDF图像连续(右侧导数存在)，这也是为什么叫连续型随机变量。\
伴随而来的是PDF函数的定义$$f(a) = \lim\limits_{t\to0+}\frac{F(a+t)-F(a)}{t}$$
在非特殊情况下，我们可以认为f(a)是F(a)在a处的导数(图像的斜率)。\
反过来根据牛顿-莱布尼兹的积分公式：$$F(b)-F(a) = \int_a^b f(x)dx$$
也就是说连续型随机变量落在[a,b]区间上的概率就是PDF图像在这个区间上的积分(面积)。\
另外提一嘴，存在既不是连续型也不是离散型的随机变量。\
```{r 既不连续也不离散的例子}
#启发性的例子：投掷一枚硬币，正面朝上X取1，反面朝上X从标准正态分布中随机生成，X的CDF什么样子，X是离散型随机变量或者连续型随机变量嘛？
myrand <- function(n){
  binom_result = rbinom(n,1,0.5)
  norm_result = rnorm(n)
  final_result = (1 - binom_result) * norm_result + binom_result
  return(final_result)
}
sample <- myrand(1e4)
e_cdf <- ecdf(sample)
x = seq(-3,3,0.01)
plot(x,e_cdf(x),type = 'l')
```

**注意：这门课只要求大家了解这些结论就足矣，背后的数学道理留给感兴趣的同学。**

#### 一般正态分布的计算

```{r 课后思考题的解答}
norm_1 <- function(a = -Inf,b = Inf, mu = 0, sd = 1, lim = 3, digits = 3,col = 'lightgreen'){
  p = pnorm(b, mu, sd)-pnorm(a, mu, sd)
  x = seq(mu-lim*sd,mu + lim * sd, by = sd/100)
  main = paste('P (',round(a,digits),'< X <',round(b,3),') =',round(p,digits))
  plot(x,dnorm(x, mu, sd),type = 'l', main = main,lwd = 2)
  seg = seq(max(-mu-sd*lim,a),min(mu+sd*lim,b), by = sd/100)
  segments(seg,0,seg,dnorm(seg,mu,sd),col = col)
}

#一般正态分布
#IQ是服从N(100,15^2)的正态分布
mu = 100
sd = 15

#pnorm，qnorm，rnorm类似

#Q1:绘制IQ总体分布的PDF和CDF
X = seq(mu-3*sd, mu + 3*sd, sd/10)
plot(X, dnorm(X, mu, sd), 'l', main = 'pdf of X', ylab = 'pdf')
plot(X, pnorm(X, mu, sd), 'l', main = 'cdf of X', ylab = 'cdf')

#Q2:人群中IQ在130以上的所占比例？
norm_1(a = 130, mu = mu, sd = sd)

#Q3:人群中IQ在90-110之间的所占比例？
norm_1(a = 90, b = 110, mu = mu, sd = sd)

#Q4:最高的10%IQ处于什么区间?
norm_1(a = qnorm(0.9,mu,sd), mu = mu, sd = sd)

#Q5:95%的人IQ在什么区间呢？
norm_1(a = qnorm(0.025, mu, sd), b = qnorm(0.975, mu, sd), mu = mu, sd = sd)
```
```{r 另一个有帮助的函数}
norm_2 <- function(alpha = 0.05, mu = 0, sd = 1, lim = 3, digits = 3,col = 'red'){
  a = qnorm(alpha/2, mu, sd)
  b = qnorm(1-alpha/2, mu, sd)
  x = seq(mu - lim * sd, mu + lim * sd, by = sd/100)
  main = paste('two-tailed rejection area: X<',round(a,digits),'or X >',round(b, digits),' alpha = ',alpha)
  plot(x,dnorm(x, mu, sd),type = 'l', main = main,lwd = 2)
  seg = c(seq(mu-lim*sd, a, by = sd/100),seq(b, mu+lim*sd, by = sd/100))
  segments(seg,0,seg,dnorm(seg,mu,sd),col = col)
}
norm_2(0.10)
#思考题：你能不能自己写一个适用于单尾检验拒绝域的函数呢？



```

#### 正态型检验
要求了解概念，会看结果
```{r 正态型检验}

##先码在这里，之后能用到
#偏度
x = rchisq(100,5)
hist(x)
library(moments)
skewness(x)
#skew = E((X-EX)^3)/(DX)^(3/2)
n = length(x)
skew = sum((x - mean(x))^3)/n/(sum((x - mean(x))^2)/n)^(3/2)
skew == skewness(x)

#agostino.test是对称性检验
agostino.test(x)

u = runif(100, -1,1)
hist(u)
agostino.test(u)

z = rnorm(100,0,1)
hist(z)
agostino.test(z)

#正态性检验-shapiro
##原理感兴趣可以自己查
library(stats)
shapiro.test(u)
shapiro.test(z)

#正态型检验-KS检验
# ks.test()比较两个分布的CDF
ks.test(z,'pnorm')
ks.test(u,'pnorm')
ks.test(z,u)

n2 = rnorm(100,100,15)
hist(n2)
ks.test(n2,'pnorm')
ks.test(n2,'pnorm',mean(n2),sd(n2)) #正确的

norm_test <- function(x){
  z = seq(-3,3,0.01)
  mu = mean(x)
  sd = sd(x)
  x_cdf <- ecdf(x)
  plot(sort(x),x_cdf(sort(x)),'l', main = 'CDF comparasion')
  lines(mu+sd*z, pnorm(mu+sd*z,mu,sd),col = 'red')
  ks.test(x,'pnorm',mu,sd)
}
norm_test(z)
norm_test(u)
```

### 样本均值分布
#### 取样误差
```{r 取样误差}
#population distribution来自N(0,1)的总体
mu = 0
sd = 1
x = seq(-4,4,0.01)
plot(x,dnorm(x, mu, sd), type = 'l', ylim = c(0,0.6),
     main = 'population distribution', lwd = 2, col = 'darkblue')
abline(v = 0, lty = 2, col = 'darkblue')

#sample distribution是从总体中的随机抽样
samplesize = 16
one_sample = rnorm(samplesize)
sample_pdf = density(one_sample)
lines(sample_pdf$x, sample_pdf$y, 'l', lwd = 1, col = 'lightblue')
abline(v = mean(one_sample), lty = 2, col = 'lightblue')
legend('topright', c('population', 'sample'),fill = c('darkblue', 'lightblue'))
#(1)什么是抽样误差
#(2)样本量越大越有代表性
```

#### 样本均值分布
$$X_1, X_2, ..., X_n \ i.i.d.，X_i \sim N(\mu, \sigma^2)$$
$$S_n = X_1 + X_2 + ... + X_n \sim N(n\mu, n\sigma^2)$$
$$M = \frac1n S_n \sim N(\mu, \frac{\sigma^2}{n})$$
```{r 样本均值分布}
#sample mean distribution
mu = mu
se = sd/sqrt(samplesize) 
plot(x,dnorm(x,mu,se), type = 'l', lwd = 2, col = 'darkgreen')
lines(x,dnorm(x,mu,sd), lwd = 2, col = 'darkblue')
legend('topright', c('population', 'sample mean distribution'),fill = c('darkblue', 'darkgreen'))
```

#### 样本的均值
我们认为：具有相同分布的随机变量可以看作是等价的；\
M（样本均值）是根据一组样本$(X_1, X_2, ..., X_n)$计算均值得到的统计量，它的分布就是样本均值分布\
但是我们也可以将其看作一个新的随机变量，直接来自于样本均值分布。
```{r}
#考虑所有样本量为10的样本，我们抽取很多次1e4
iteration = 16
samples <- replicate(iteration, rnorm(samplesize)) 
#对每个样本求均值，得到很多个样本均值
sample_means <- apply(samples,2,mean)
#样本均值分布
samplemean_pdf = density(sample_means)
mean(sample_means)
sd(sample_means)  #1/sqrt(10)
plot(x,dnorm(x,mu,se), type = 'l', lwd = 2, col = 'darkgreen')
lines(samplemean_pdf$x, samplemean_pdf$y, col = 'green')
legend('topright', c('sample mean distribution', 'sample of sample mean'),fill = c('darkgreen', 'green'))
```
#### 为什么选择样本的均值
```{r}
#假设一次考试之后每个人的分数服从均值mu=60，标准差是2的正态分布
#如果我们随机抓一个人看看他的成绩，这个成绩和mu相差不到1分的概率是多少呢?
pnorm(61, 60, 2) - pnorm(59, 60, 2)

#如果我们随机抓四个人看看他们的平均成绩，这个成绩和mu相差不到1分的概率是多少呢?
pnorm(61, 60, 1) - pnorm(59, 60, 1)

#如果我们随机抓100个人看看他们的平均成绩，这个成绩和mu相差不到1分的概率是多少呢?
pnorm(61, 60, 0.2) - pnorm(59, 60, 0.2)


```

### z检验
#### z检验-手算

Step1虚无假设：我们的样本是来自均值为$\mu_0$，标准差为$\sigma$的正态分布总体;\
z检验的检验对象：均值是不是$\mu_0$;\
z检验的默认前提：样本来自正态分布的总体，标准差$\sigma$是已知的;\
Step1.5样本均值分布：H0成立的条件下，M服从均值是$\mu_0$,标准差为$\frac{\sigma}{\sqrt{n}}$的正态分布;\
Step2拒绝域：结合H0和显著性水平alpha确定拒绝域;\
Step3计算统计量：z检验中是样本均值分布的z分数;\
Step4得出结论：接受或者拒绝H0。\

#### z检验-BSDA::z.test

```{r z.test函数}
library(BSDA)
?z.test
x <- c(1,2,3,4,5)
z.test(x, #放入我们的样本
       alternative = 'two.sided', #备择假设'two.sided','greater','less'
       mu = 2, #mu0
       sigma.x = 2, #sigma
       conf.level = 0.95 #alpha level
       )
#stats包没有专门进行z检验的函数，可见这个检验不是很常见
#主要就是个承上（样本均值分布，概率）启下（假设检验）的东西吧
#未来这门课程的学习：从自己按照原理算到调用函数
#在实际的心理学研究中，p值比拒绝域方法更常用
```

#### 自制的z_test函数
```{r 待完善的一个z_test函数}
#hypo1:one sample z_test
z_test <- function(x,
                   alternative = c("two.sided", "less","greater"),
                   mu0 = 0, #H0假设的总体均值
                   sigma = 1, #假定总体均值
                   alpha = 0.05, #第一类错误概率
                   mu1 = 1, #H1假设的总体均值
                   powerful = FALSE, #是否计算第二类错误
                   rejection_area = TRUE, #是否绘制拒绝域
                   confident_interval = FALSE #是否绘制置信区间
                   ){
  
  ##计算统计量
  method = "one sample Z test"
  n = length(x) #样本量
  sd = sd(x) #样本标准差
  se = sigma/sqrt(n) #样本标准误
  mean = mean(x) #样本均值
  z = (mean-mu0)/se #z分数
  cohen_d = (mean-mu0)/sigma #effectsize
  mu1 = mean(x)
  ##寻找拒绝域（上）
  lambda1 = qnorm(1-alpha/2) #双尾拒绝域的宽度
  lambda2 = qnorm(1-alpha) #单尾拒绝域的宽度
  
  beta = NULL 
  power = NULL

  ##双尾检验
  if (alternative == "two.sided" | alternative == 't'){
    #H0，H1假设的提出
    null.hypo = paste("H0: population mu is equal to",mu0)
    alternative.hypo = paste("H1: population mu is not equal to",mu0)
    
    #计算p值
    p= min(2-2*pnorm(z),2*pnorm(z))
    #置信区间
    conf.min = mean - se * lambda1
    conf.max = mean + se * lambda1
    #拒绝域
    reject.min = mu0 - se * lambda1
    reject.max = mu0 + se * lambda1
    
    #第二类错误beta以及检验力power计算
    if (powerful){
      beta = pnorm(reject.max, mu1, se)- pnorm(reject.min, mu1, se) 
      power = 1 - beta
    }
  }
  
  ##单尾（大于等于）
  if (alternative == "greater" | alternative == 'g'){
    #H0，H1的提出
    null.hypo = paste("H0:population mu is smaller(not greater) than",mu0)
    alternative.hypo = paste("H1:population mu is greater than",mu0)
    #计算p值
    p= 1-pnorm(z)
    #置信区间
    conf.min = mean - se * lambda2
    conf.max = Inf
    #拒绝域
    reject.min = mu0 + se * lambda2
    reject.max = Inf
    
    ##第二类错误以及power计算
    if (powerful){
      beta = pnorm(reject.min, mu1, se)
      power = 1 - beta
    }
  }
  
  ##单尾（小于等于）
  if (alternative == "less" | alternative == 'l'){
    #H0，H1的提出
    null.hypo = paste("H0:population mu is greater(not smaller) than",mu0)
    alternative.hypo = paste("H1:population mu is smaller than",mu0)
    #计算p值
    p= pnorm(z)
    #置信区间
    conf.max = mean + se * lambda2
    conf.min = -Inf
    #拒绝域
    reject.min = -Inf
    reject.max = mu0 - se * lambda2 
    
    ##第二类错误以及power计算
    if (powerful){
      beta = 1-pnorm(reject.max, mu1, se)
      power = 1 - beta
    }

  }
             
  
  #结果报告   
  if (p<alpha){result = paste('p=',round(p,3),'<',alpha, 'reject H0')}
  if (p>=alpha){result = paste('p=',round(p,3),'>',alpha, 'do not reject H0')}
  word = paste(method, null.hypo, alternative.hypo, result, sep = '\n')
  print(cat(word))
  
  ##作图(拒绝域版本)
  par(mfrow = c(1,rejection_area + confident_interval))
  if (rejection_area){
  minimum = min(mean,mu0-3*se)-2*se
  maximum = max(mean, mu0+3*se)+2*se
  x1 = seq(minimum, maximum, by = sigma/100)
  plot(x1, dnorm(x1,mu0, se), 'l',
       xlab = 'value', ylab = 'density')
  if(alternative =='two.sided' | alternative =='t'){
    x2 = c(seq(minimum,max(minimum,reject.min),by = sigma/100),
           seq(min(reject.max,maximum),maximum,by = sigma/100))
  }
  else{x2 = seq(max(minimum,reject.min),min(maximum, reject.max), by = sigma/100)}
  segments(x2,0,x2,dnorm(x2,mu0, se),col = 'pink',lwd = 2)
  abline(v = c(mu0,mean), col = c('grey','blue'),lty = c(2,1),lwd = 2)
  legend('topright',c('rejection region','sample mean','population mu'),
         col = c('pink','blue','grey'),lty = c(0,1,2), pch = c(15,15,15),cex = 0.5)
}
  ##作图(置信区间版本)  
  if (confident_interval){
  plot(x1, dnorm(x1,mu0, se), 'l',
       xlab = 'value', ylab = 'density')
  x2 = seq(max(minimum,conf.min), min(maximum, conf.max), by = sigma/100)
  segments(x2,0,x2,1, col = 'yellow',lwd = 2)
  abline(v = c(mu0,mean), col = c('grey','blue'),lty = c(2,1),lwd = 2)
  legend('topright',c('confidence interval','sample mean','population mu'),
         col = c('yellow','blue','grey'),lty = c(0,1,2), pch = c(15,15,15),cex = 0.5)
  par(mfrow = c(1,1))
}
  #存储的更精细的细节
  z_test = list(statistic = c(z = z), p.value = p, 
                cohen_d = cohen_d,
                conf.int = c(conf.min, conf.max),
                reject.int = c(reject.min, reject.max),
                estimate = c(mean = mean, sd = sd),
                power = c(beta = beta, power = power),
                null.hypo = null.hypo,
                alternative.hypo = alternative.hypo) 
}
```

```{r 使用自制的z_test函数}
##应用举例
sample = c(0,1,1,2,3,4,0,4,2,4,7)
testresult <- z_test(x = sample,
       alternative = "g",
       mu0 = 1, sigma = 1,
       alpha = 0.05,
       powerful = T, mu1 = 3)
testresult
```

#### power的计算
power = P(正确拒绝H0) = P(拒绝H0|H1成立)，是一个条件概率；\
统计量服从H1的分布，落在H0规定的拒绝域的概率。\
```{r 手算power}
sigma = 1
mu0 = 0
mu1 = 1
alpha = 0.05
x = seq(-3,3,by = 0.01)
plot(x, dnorm(x,mu0,sigma), 'l')
lines(x, dnorm(x, mu1, sigma), col ='blue')
lambda = qnorm(0.975)
seg = c(seq(-3,-lambda, by = 0.02), seq(lambda, 3, 0.02))
abline(v = c(-lambda, lambda),col = 'grey', lwd = 2)
segments(seg, 0, seg, dnorm(seg, mu0, sigma), col = 'red')  #第一类错误
segments(seg, 0, seg, dnorm(seg, mu1, sigma), col = 'green') #power
#norm_2(0.05)
```

```{r pwr包简介}
#install.packages('pwr')
library(pwr)
##从理论上，给定检验类型（z检验，t检验等等）和方向性（双尾，大于，小于）
##效应量d，样本量n，显著性水平alpha，检验力power四个值已知任意三个都是可以计算的
##pwr做的事情就是给定其中三个值，自动补全空缺的第四个值
##我个人理解，我们一般只做计算power和估计所需样本量两件事

#我们以z检验为例，使用pwr.norm.test函数

#（1常用）已知d，n，alpha，计算检验力power
pwr.norm.test(d=,n=9,sig.level=0.05,alternative = 'g')
#（2常用）已知d，n，power，计算最少样本量n
pwr.norm.test(d=2/3,power=0.8,sig.level=0.05,alternative = 'g')
#（3一般）已知d，n，power，计算alpha（没想到有啥用）
pwr.norm.test(d=2/3,n=10,power=0.8,sig.level = NULL, alternative = 'g')
#（4一般）已知alpha，n，power，计算效应量d（没想到有啥用）
pwr.norm.test(d=NULL,n=10,power=0.8, sig.level =0.05, alternative = 'g')

```